臺灣臺中地方法院刑事判決　　　　　　　　　　　　　　九十四年度易更字第四號
　　公　訴　人　臺灣臺中地方法院檢察署檢察官
　　被　　　告　丙○○
右列被告因詐欺案件，經檢察官聲請簡易判決處刑（九十二年度偵字第五二七六號）
，經本院臺中簡易庭認不宜以簡易判決處刑，簽移本院刑事庭改依通常程序審理，公
訴人不服本院中華民國九十三年十月二十六日第一審判決（九十三年度易字第一九七
一號判決），提起上訴，經臺灣高等法院臺中分院以九十三年度上易字第一四五五號
撤銷原判決，發回本院，被告於準備程序中就被訴事實為有罪之陳述，經告知簡式審
判程序之旨，並聽取公訴人、被告之意見後，由本院合議庭裁定由受命法官獨任進行
簡式審判程序，判決如左：
    主    文
丙○○幫助意圖為自己不法之所有，以詐術使人將本人之物交付，處有期徒刑月，
如易科罰金，以佰元折算壹日。
    犯罪事實
一、丙○○曾於民國八十九年間，因公共危險案件，經臺灣彰化地方法院以八十九年
    度易字第一七○八號判處拘役五十日確定，並於九十年三月二十六日易科罰金執
    行完畢。其明知不法詐騙犯罪集團常以報紙刊登不實廣告之手法，誘使被害人依
    報載電話撥打後，再詐騙被害人匯入其所使用之人頭帳戶，以掩飾其詐欺取財之
    犯罪所得，並藉此逃避檢警人員之追緝，應可預見向其取得存摺、金融卡連同提
    款密碼等帳戶資料之人，係供作向他人詐騙財物，作為匯款或轉匯款之不法所用
    ，而其發生不違背其本意之認識下，竟僅因甫剛退伍，一時缺錢花用，即基於幫
    助他人詐欺取財之不確定故意，先於民國九十一年七月二十六日，載其不知情之
    胞弟葉宗勳前往彰化府前郵局開立00000000000000號帳戶後，即
    向不知情之葉宗勳借用上開帳戶存摺及金融卡連同密碼，於隔日即同年月二十七
    日，將前揭葉宗勳之帳戶存摺、金融卡連同提款密碼等物，以新臺幣（下同）四
    千元之代價，出賣予林祐家（檢察官另案偵辦中）使用，而以此方式幫助林佑家
    詐騙他人財物。嗣林佑家取得上開存摺、金融卡連同提款密碼等物後，林佑家及
    其所屬犯罪集團成員，即共同意圖為自己不法所有之犯意聯絡，於九十一年八月
    二十日以不詳之電話傳輸簡訊至甲○○所使用之0000000000號行動電
    話，其內容為「建勝資訊科技週年慶通訊好禮，恭喜本電話用戶為五獎現金八萬
    元得主，速洽客服新登記確認，免付費專線0000000000，詳情查閱聯
    合報」云云。甲○○去電接洽，自稱「江先生」之不詳姓名年籍成年男子即表示
    需先繳一萬六千元之稅金。甲○○不疑，即至臺北市第九信用合作社松山分社所
    設置之自動提款機前依對方指示操作按鍵，結果發現其帳戶因此匯出二筆共計十
    七萬八千七百二十七元，且並無獎金六萬四千元入帳。甲○○再於隔日即同年月
    二十一日以電話向自稱「江先生」之成年男子及自稱「鄭主任」之成年男子（使
    用○二─00000000號電話）聯絡，該二人均告稱必須參加香港公司臨時
    會員才可取得獎金，且上開遭扣款之十七萬八千七百二十七元才會全數退還，而
    欲成為會員需繳交十二萬元入會費，甲○○即於同日分別匯款九萬元、三萬元至
    劉柄寬（由檢察官另案偵辦中）所開立彰化社頭湳雅郵局帳號00000000
    000000號帳戶內。同年八月二十三日，甲○○見之前所匯出之十七萬八千
    七百二十七元未全數退還，又於同年月二十三日未見退款，再以電話聯絡江先生
    ，江先生即告知甲○○另撥打（○二）00000000號電話與自稱「高科長
    」之不詳姓名年籍之成年男子聯繫，高科長佯稱：如願繳交彩金權益金及佣金等
    手續費，就可取得第一期彩金一千一百五十八萬元，屆時連同先前第五獎獎金六
    萬四千元、存摺扣款十七萬八千七百二十七元，即可匯入甲○○之帳戶云云，並
    要求甲○○撥打0000000000號行動電話與自稱「陳天德會長」之不詳
    姓名年籍成年男子聯絡，「陳天德會長」即於電話中表示，為免匯款集中被政府
    徵稅，需要將匯款分散至所指定之帳戶。甲○○於該日即同年八月二十三日先後
    匯款三萬元至劉柄寬前開彰化社頭湳雅郵局帳號之帳戶，匯款三十萬元至林寶琦
    （由檢察官另案偵辦中）開立之誠泰銀行中港分行帳號00000000000
    0號帳戶，匯款四十五萬元至鍾盈榛（由檢察官另案偵辦忠）所開立之誠泰銀行
    中壢分行帳號000000000000號帳戶，匯款四十萬八千元至張育瑞（
    由檢察官另案偵辦中）所開立之誠泰銀行中壢分行帳號00000000000
    0號帳戶內；又於同年月二十六日再匯款三十萬元至游文科（由檢察官另案偵辦
    中）所開立之誠泰銀行中壢分行帳號000000000000帳戶，前後共計
    五筆總計匯款一百四十八萬八千元。嗣匯款完成後甲○○再以電話與自稱「陳天
    德會長」聯絡，惟該公司總務自稱「葉宗勳」之不詳姓名年籍之成年男子則表示
    如欲成為正式會員尚須補足四十八萬元，甲○○為想取得該得的款項，乃於同年
    月二十六日匯款四十八萬元至葉宗勳所開立之彰化府前郵局帳號0000000
    0000000號帳戶內。惟始終均無任何彩金或款項匯入甲○○之帳戶，自稱
    係該公司「林副理」之不詳姓名年籍之成年男子於同年月二十七日，以電話○二
    ─00000000向甲○○表示，第二期彩金開始兌領，只要付清第二期權益
    金港幣八十萬元，即可先獲得上開第一期彩金一千一百五十八萬元，甲○○遂依
    自稱「林副理」之指示將所謂之第二期權益金，於同日匯款一百萬元至田文平（
    由檢察官另案偵辦中）所開立之誠泰銀行中壢分行帳號00000000000
    0號帳戶內，匯款九十萬元至蔡林全（現已死亡）所開立之誠泰銀行大里分行帳
    號000000000000之蔡林全（現已死亡）帳戶。甲○○因前開多人詐
    騙而陷於錯誤，致匯出上開款項至前開各個帳戶，仍未收到前開所謂之獎金或彩
    金，而甲○○再與該公司人員聯絡，該公司人員再要求甲○○匯款第二期彩金之
    佣金二百二十萬元，並表示匯款完成後旋即取得第二期彩金，惟因甲○○已無存
    款可供其再為匯款，經再與該公司聯絡數次後，彼等均互為推脫或稱當事人不在
    ，請甲○○靜待通知，迨至九十一年九月二十日甲○○因均未接獲通知，始知受
    騙。
二、案經法務部調查局航業海員調查處移送臺灣臺中地方法院檢察署檢察官偵查後聲
    請簡易判決處刑。
    理    由
一、右揭事實，業據被告丙○○於本院審理時坦認不諱，且經證人葉宗勳於警詢時證
    述開立彰化府前郵局開立00000000000000號帳戶細節明確，而前
    開葉宗勳所開立之郵局帳戶用以詐欺取財之事實，業經被害人甲○○於警詢中指
    述綦詳，並有前開帳戶郵政存簿儲金立帳申請書、印鑑卡及客戶歷史交易清單等
    影本存卷足參，此外復有臺北市第九信用合作社松山分社自動櫃員機交易明細表
    、被害人甲○○所記載之詐騙簡記等影本在卷可稽。又金融機構之帳戶為個人理
    財之工具，為便利大眾使用此一理財工具，以資活絡資金供需，對於申請開設金
    融帳戶並無設有任何特殊之限制，一般民眾皆能自由申請開戶，並得同時在不同
    金融機構申請多數存款帳戶使用，乃眾所周知之事實，依一般人之社會生活經驗
    ，倘係經由合法管道之收入或支出，其於金融帳戶之存放及提領，本可自行向金
    融行庫開立帳戶後使用，殊無大費周章使用他人帳戶之必要，況且近來類如刮刮
    樂、退稅轉帳等詐騙案件層出不窮，詐騙集團多利用人頭帳戶做為出入帳戶，不
    僅廣為媒體所披載，亦經政府一再宣導提醒注意，尤以現今各地金融機構所設自
    動提款機莫不設定轉帳之警示畫面，或張貼警示標語，促請使用大眾注意，衡諸
    目前社會以電視、報紙甚至網路等管道流通資訊之普及程度，以及使用自動提款
    機從事提款、轉帳交易之頻繁，苟見有陌生人不思以自己名義申請開立帳戶，反
    而向不特定人蒐集或收購他人之金融機構帳戶使用，帳戶所有人焉能安心將其帳
    戶交付收購帳戶之人，而絲毫未加懷疑其收購帳戶之目的即在於詐取他人財物？
    由此顯見被告對於林佑家係將該帳戶用以實施詐欺犯行，當可預見，且其對於該
    男子利用其帳戶向人詐取財物，並無違背其本意，是被告主觀上應具有幫助他人
    詐取財物之不法犯意甚明。本件事證明確，被告犯行應堪認定。
二、查本案正犯林佑家與其所屬之犯罪集團成員，共同基於為自己不法所有之概括犯
    意，以上開之方式為詐術，使被害人甲○○陷於錯誤，而將本人之財物交付，林
    佑家及其所屬犯罪集團成員所為，自均係犯刑法第三百三十九條第一項之詐欺取
    財罪。被告丙○○將不知情之葉宗勳所開立之前揭郵局帳戶存摺、金融卡及連同
    提款密碼交給正犯林佑家詐騙財物，顯係基於幫助正犯林佑家詐欺取財之犯意，
    且其所為提供前開郵局帳戶予正犯林佑家之行為屬刑法詐欺取財罪構成要件以外
    之行為，其既以幫助該成年人犯罪之意思而參與犯罪構成要件以外之行為，核其
    所為，係犯刑法第三十條第一項、第三百三十九條第一項之幫助詐欺取財罪，並
    依同法第三十條第二項之規定減輕其刑。爰審酌被告平日素行，其任意提供帳戶
    予不法份子使用，且其所提供帳戶非惟幫助詐騙者遂行詐財目的，同時使詐欺者
    得以隱匿其真實身分，減少遭查獲之風險，愈使其肆無忌憚，加深犯罪之猖獗，
    惟量及其犯後坦承犯行，態度良好等一切情狀，量處如主文所示之刑，並諭知易
    科罰金之折算標準，以資懲儆。
據上論斷，應依刑事訴訟法第四百五十二條、第二百七十三條之一第一項、第二百九
十九條第一項前段，刑法第三十條、第三百三十九條第一項、第四十一條第一項前段
，罰金罰鍰提高標準條例第一條前段、第二條，判決如主文。
本案經檢察官乙○○到庭執行職務。
中      華      民      國    九十四    年      三      月      七      日
                                    臺灣臺中地方法院刑事第十三庭
                                              法  官  陳  可  薇
右正本證明與原本無異。
如不服本判決，應於判決送達後十日內向本院提出上訴狀，上訴於臺灣高等法院臺中
分院（須附繕本）。
                                              書記官
中      華      民      國    九十四    年      三      月      七      日
附錄論罪法條：
刑法第三百三十九條第一項
意圖為自己或第三人不法之所有，以詐術使人將本人或第三人之物交付者，處五年以
下有期徒刑、拘役或科或併科一千元以下罰金。
